最　高　行　政　法　院　裁　定
　　　　　　　　　　　　　94年度裁字第00481號
上　訴　人　丙○○
　　　　　　　　　　 送達代收人 甲○○
　　　　　　　　　　 生二路203號7樓
被 上訴 人　經濟部智慧財產局
代　表　人　丁○○
參　加　人　乙○○
上列當事人間因新型專利舉發事件，上訴人對於中華民國92年9
月18日臺北高等行政法院91年度訴字第2559號判決，提起上訴。
本院裁定如下：
　　主  文
上訴駁回。
上訴審訴訟費用由上訴人負擔。
　　理  由
一、按當事人依行政訴訟法第243條第1項規定，以高等行政法院
    判決有不適用法規或適用法規不當為上訴最高行政法院之理
    由時，其上訴狀或理由書應有具體之指摘，並揭示該法規之
    條項或其內容。若係成文法以外之法則，應揭示該法則之意
    旨。倘為司法院解釋、或本院之判例，則應揭示該判解之字
    號或其內容。上訴狀或理由書如未依此項方法表明者，即難
    認為已對高等行政法院判決之違背法令有具體之指摘，其上
    訴自難認為合法。
二、本件參加人前於民國83年7月12日以「瓦斯與汽油兩用燃料
    車用之轉換裝置」向被上訴人之前身經濟部中央標準局申請
    新型專利，經該局編為第00000000號審查，准予專利（下稱
    系爭案），並於公告期滿後，發給新型第99203號專利證書
    。嗣上訴人以其有違系爭專利核准審定時專利法第98條第1
    項第1款及第2項規定，檢具舉發證據二為80年11月間由聯運
    汽車工業股份有限公司製作之「FCV-GP01汽油／瓦斯切換閥
    」圖面影本（下稱引證一）；舉發證據三為聶世何之身分證
    及其所出具之證明書、勞工保險卡影本；舉發證據四為台灣
    高雄地方法院89年度易字第1159號刑事判決影本；舉發證據
    五為經濟部86年8月21日經（86）訴字第86609395號訴願決
    定書；舉發證據六為87年偵字第18549號專利案訊問筆錄影
    本；舉發證據七為引證一與系爭案比對圖；舉發證據八為上
    訴人委託金屬工業研究發展中心鑑定引證一之「汽油／瓦斯
    切換閥」（型號FCV- GP01））與引證三、五所述遭扣案之
    「汽油／瓦斯切換閥」之報告書影本，對之提起舉發。案經
    被上訴人審查，於91年1月15日以（91）智專三（3）05051
    字第09189000148號專利舉發審定書為舉發不成立之處分。
    上訴人不服，循序提起行政訴訟，經原審判決駁回。
三、上訴意旨略以：（一）按專利權之取得，除了須具有新穎性
    與進步性外，且我國原則係採登記主義，惟基於保障原權利
    人及參酌外國立法例（如美國採創作主義），並調和登記主
    義的僵硬，依專利法第98條第1項第1款規定，申請前已見於
    刊物或已公開使用者，不具有新穎性。所謂已公開使用者，
    應可區分對不特定人公開與對特定人公開兩種情形，就後者
    應解為，特定人如為新型專利申請者，對該特定人公開，應
    符合上述已公開使用者之規定，如此方符合其立法意旨。（
    二）本件舉發申請書引證一「FCV-GPO1汽油/瓦斯切換閥」
    圖面影本1式4份，上訴人據此圖面上其他相關資料，如能證
    明系爭舉發案申請前，上述圖面影本與內容已對系爭案申請
    人即原審參加人公開，對此新型專利申請人之特定人公開，
    應已符合該條款已公開者之規定。原審參加人承認系爭舉發
    案申請前，曾在台灣高雄地方法院檢察署87年度偵字第1854
    9號違反專利法案件於87年10月21日訊問筆錄，如下之陳述
    ，辯護人：「告訴人（即原審參加人）剛說，他曾向被告（
    即本件上訴人）表示，如果要做此產品，真空唧管要加大，
    但被告公司沒有聽其建議。這表示告訴人對被告產品的研發
    過程有清楚，並提供意見。」檢察官問：「有無向被告公司
    建議唧管要加大？」告訴人答：「不是，我是建議，混合器
    應加高，但對方並沒有這麼做。」告訴代理人陳稱：「請訊
    問告訴人此為何時之事。」經檢察官訊問後，告訴人答「83
    年6、7月的事，當時已申請，但尚未核准。」辯護人再請檢
    察官訊問告訴人在83年是否就已知道被告就已研發此同類型
    產品時。告訴人答稱：「是。」基於上述訊問筆錄內容足以
    證明上述引證一於原審參加人提出申請前，已對原審參加人
    公開。就上述上訴人研發在先，原審參加人事後參與部份研
    發工作，等上訴人實際樣品製作出來後，原審參加人亦提供
    改進意見之事證，原審參加人於舉發申請與提起訴願時已主
    張與舉證，足證系爭案之申請，應係上訴人對原審參加人公
    開引證一內容後所為之申請。系爭案應不具新穎性。（三）
    原審判決就所謂已公開使用者，係指已對不特定人公開之情
    形而言，就此部分已不當限縮法條文義，致上訴人既有之權
    利受到侵害，且適用上亦與其立法意旨不符，故原審判決有
    行政訴訟法第243條第1項規定判決適用法規不當之違誤云云
    ，雖以原審判決有不適用法規或適用法規不當為由，惟查原
    審判決就本件上訴人之舉發何以不成立，已詳述其得心證之
    理由，並無適用法規不當之情形，上訴人上訴理由狀所載內
    容，係就原審取捨證據、認定事實之職權行使，指摘其為不
    當，難認為對原審判決之如何違背法令已有具體之指摘，依
    首揭說明，其上訴為不合法，應予駁回。
四、依行政訴訟法第249條第1項前段、第104條、民事訴訟法第
    95條、第78條，裁定如主文。
中    華    民    國    94    年    3     月    24    日
                  第五庭審判長法  官　趙　永　康
                              法  官　鄭　淑　貞
                              法  官　黃　淑　玲
                              法  官　侯　東　昇
                              法  官  胡　國　棟
以  上  正  本  證  明  與  原  本  無  異
中    華    民    國    94    年    3    月    25     日
　　　　　　　　　　　　　　　書記官　莊　俊　亨
